【裁判字號】    95,簡上,207
【裁判日期】    951229
【裁判案由】    詐欺
【裁判全文】
臺灣臺北地方法院刑事判決             95年度簡上字第207號
上  訴  人
即  被  告  乙○○
選任辯護人  楊進興律師
上列上訴人即被告因詐欺案件，不服本院九十五年度簡字第一七
九四號，中華民國九十五年六月三十日第一審刑事簡易判決（聲
請簡易判決處刑案號：臺灣臺北地方法院檢察署九十五年度偵字
第九九四二號），提起上訴，本院管轄第二審之合議庭判決如下
︰
    主      文
上訴駁回。
乙○○緩刑貳年。
    事      實
一、乙○○明知在雅虎奇摩拍賣網站上所結識，使用「gmrx7800
    79」帳號，真實姓名及年籍均不詳之香港人士，其身分及平
    日素行均屬不明，或有可能係從事網路拍賣詐欺者，且乙○
    ○明知任意將自己所申請之銀行帳戶提供他人使用，可能因
    此供不法詐騙份子用以詐使他人將款項匯入後，再加以提領
    之用，並能預見可能因而幫助他人從事詐欺取財犯罪；竟不
    違背其本意，基於幫助他人詐欺取財之幫助故意，於民國九
    十四年間，提供其日盛商業銀行延平分行（下稱日盛銀行）
    帳號00000000000000號之銀行帳戶予該香港人，並容許該香
    港人使用上開銀行帳戶與他人從事網路拍賣交易，並任由網
    路交易之買方將款項匯入，俟帳戶金額累計至一定數目後，
    再依指示先後於九十四年一月間某日、同年六月間某日，將
    帳戶內之新臺幣（下同）二千四百元、九千四百元匯款予該
    香港人。而甲○○於九十四年六月七日在其臺北縣新店市住
    處內，以電腦登上網際網路之雅虎奇摩拍賣網站，誤信該香
    港人拍賣出售HELLO KITTY磁鐵之拍賣廣告為真，因而陷於
    錯誤，依指示匯款五百六十元至前開乙○○之日盛銀行帳戶
    內，惟始終不獲回應，方知受騙上當。
二、案經甲○○訴由臺北縣政府警察局新店分局報請臺灣臺北地
    方法院檢察署官偵查後聲請以簡易判決處刑。
    理      由
一、訊據被告乙○○對於上開事實坦承不諱（見本院卷第一六○
    頁），核與告訴人甲○○指訴情節相符，並有被告日盛銀行
    帳號00000000000000號帳戶之開戶資料、交易明細（見本院
    卷第一一二至一三六頁），及告訴人匯款五百六十元之自動
    櫃員機交易明細表（見九十五年度偵字第八三五七號卷第十
    六頁）在卷可稽；此外，復有「gmrx780079」之雅虎奇摩拍
    賣評價資料、被告與香港人電子郵件往來資料（見九十五年
    度偵字第九九四二號卷第六至三一頁）、雅虎國際資訊股份
    有限公司九十五年十月三十一日雅虎（九五）字第○一一二
    四號函及所檢附「gmrx780079」會員基本資料及交易紀錄資
    料（見本院卷第一三八至一三九頁）附卷可考，足證被告前
    開出於任意性之自白與事實相符。又按金融帳戶為個人理財
    之工具，申請開設金融帳戶並無任何特殊之限制，一般民眾
    皆可自由申請開戶，並得同時在不同金融機構申請多數存款
    帳戶使用，此乃眾所週知之事實。惟陌生人不以自己名義開
    戶或使用自己帳戶，反以請求他人提供金融機構帳戶之方式
    ，使用他人帳戶，衡情應能懷疑該借用帳戶之人，其目的在
    於詐使他人將款項匯入後，再加以提領之用。被告對於在雅
    虎奇摩拍賣網站上使用「gmrx780079」帳號香港人士之身分
    及平日素行，均不瞭解，竟仍提供其金融機構帳戶帳號予對
    方，依卷內事證，雖無證據證明被告知悉該香港男子如何犯
    罪，或有何犯意聯絡，惟該香港人將被告告知之帳戶供作提
    領詐騙款項之用，則顯然不違反被告之本意，被告自有幫助
    詐欺取財之不確定故意甚明。本件事證明確，被告犯行堪以
    認定，應依法論科。
二、被告行為後，九十四年二月二日修正公布之中華民國刑法已
    於九十五年七月一日施行，關於刑法變更後之新舊法律適用
    問題，應依修正後刑法第二條第一項：「行為後法律有變更
    者，適用行為時之法律。但行為後之法律有利於行為人者，
    適用最有利於行為人之法律」之規定，依「從舊從輕」原則
    決定；且比較時應就罪刑有關之共犯、未遂犯、想像競合犯
    、牽連犯、連續犯、結合犯，以及累犯加重、自首減輕暨其
    他法定加減原因（如身分加減）與加減例等一切情形，綜其
    全部罪刑之結果而為比較（最高法院九十五年五月二十三日
    九十五年度第八次刑庭會議決議參照）。爰先就本案有關新
    舊法比較部分論述如下：
  (一)本件刑法第三百三十九條第一項之詐欺取財罪，其法定刑得
    科或併科銀元一千元以下罰金，依被告行為時之刑罰法律，
    即罰金罰鍰提高標準條例第一條前段、修正前刑法第三十三
    條第五款（規定罰金為一元以上），並依現行法規所定貨幣
    單位折算新臺幣條例第二條規定計、折算結果，前揭詐欺取
    財罪其法定刑得科銀元一元即新臺幣三元以上、銀元一萬元
    即新臺幣三萬元以下罰金。惟依據被告行為後之修正增訂刑
    法施行法第一條之一：「中華民國九十四年一月七日刑法修
    正施行後，刑法分則編所定罰金之貨幣單位為新臺幣。九十
    四年一月七日刑法修正時，刑法分則編未修正之條文定有罰
    金者，自九十四年一月七日刑法修正施行後，就其所定數額
    提高為三十倍。但七十二年六月二十六日至九十四年一月七
    日新增或修正之條文，就其所定數額提高為三倍」，及刑法
    第三十三條第五款將罰金刑修正為：「新臺幣一千元以上，
    以百元計算之」等規定，刑法第三百三十九條第一項詐欺取
    財罪其法定罰金刑之最高額雖未有變動，惟最低額已提高為
    新臺幣一千元以上。經比較新舊法結果，認適用被告行為後
    之新法規定，對被告並非較為有利。
  (二)幫助犯部分，修正前刑法第三十條第一項、第二項規定：「
    幫助他人犯罪者，為從犯。雖他人不知幫助之情者，亦同」
    、「從犯之處罰，得按正犯之刑減輕之」，而修正後之刑法
    第三十條第一項、第二項則規定：「幫助他人實行犯罪行為
    者，為幫助犯。雖他人不知幫助之情者，亦同」、「幫助犯
    之處罰，得按正犯之刑減輕之」，僅屬條文用語之修正。
    本件事實，不論依新舊法均構成幫助犯，且均得減輕其刑，
    適用新法並無較有利於被告。
  (三)綜上所述，本件綜合上開罪刑全部比較結果，認適用裁判時
    之新法對被告並非較為有利，自應依刑法第二條第一項前段
    ，適用被告行為時之上開修正前刑法規定，以為論處。
三、按刑法上之幫助犯，係對於犯罪與正犯有共同之認識，而以
    幫助之意思，對於正犯資以助力，而未參與實施犯罪之行為
    者而言。是以如未參與實施犯罪構成要件之行為，而係出於
    幫助之意思提供助力，即屬幫助犯，而非共同正犯。被告基
    於幫助之不確定故意，將自己帳戶提供香港人使用，該帳戶
    進而為該香港人用以詐騙他人，是被告係參與詐欺罪構成要
    件以外之行為，且並無證據足資證明被告係以正犯而非以幫
    助犯之犯意參與犯罪，應認其所為係幫助犯而非正犯行為。
    核被告所為，係犯刑法第三十條第一項、第三百三十九條第
    一項詐欺取財罪之幫助犯。被告幫助他人犯前開罪名，依刑
    法第三十條第二項之規定，按正犯之刑減輕之。又關於易科
    罰金之易刑處分，修正前刑法第四十一條第一項前段係規定
    ：「犯最重本刑為五年以下有期徒刑以下之刑之罪，而受六
    個月以下有期徒刑或拘役之宣告，因身體、教育、職業、家
    庭之關係或其他正當事由，執行顯有困難者，得以一元以上
    三元以下折算一日，易科罰金」，而斯時易科罰金之折算標
    準，依修正前罰金罰鍰提高標準條例第二條（該條規定現已
    刪除）規定，係就其原定數額提高為一百倍折算一日，並依
    現行法規所定貨幣單位折算新臺幣條例第二條折算為新臺幣
    ，則適用舊法之結果，易科罰金之折算標準應以銀元一百元
    至三百元即新臺幣三百元至九百元折算一日；惟修正後刑法
    第四十一條第一項前段則規定：「犯最重本刑為五年以下有
    期徒刑以下之刑之罪，而受六個月以下有期徒刑或拘役之宣
    告者，得以新臺幣一千元、二千元或三千元折算一日，易科
    罰金」，而將有期徒刑或拘役易科罰金之標準提高。經比較
    新舊法之結果，認適用新法關於易科罰金之規定，對被告並
    非較為有利。本院原審經審理之結果，認依被告之供述、告
    訴人之指訴，及銀行帳戶查詢資料、自動櫃員機交易明細、
    電子郵件往來資料、雅虎奇摩拍賣評價等證據，已足認定被
    告上開犯行，乃依檢察官之聲請，不經通常審判程序，而依
    刑事訴訟法第四百四十九條第一項前段、第三項、第四百四
    十五條第二項，刑法第三十條（修正前）、第三百三十九條
    第一項、第四十一條第一項前段（修正前）、罰金罰鍰提高
    標準條例第一條前段（按刑法施行法第一條之一第一項將刑
    法分則貨幣單位變更為新臺幣，第二項提高刑法分則法定刑
    罰金部分為三十倍或三倍，惟罰金罰鍰提高標準條例業將刑
    法分則法定刑罰金部分提高十倍，再由銀元換算成新臺幣，
    因變更前後之數額相同，故尚無比較適用之問題，自應適用
    裁判時法即刑法施行法第一條之一，而不再有罰金罰鍰提高
    標準條例第一條適用之問題，此部分應予更正）、罰金罰鍰
    提高標準條例第二條（修正刪除前）等規定，逕以簡易判決
    處刑，量處被告有期徒刑三月，並諭知如易科罰金，以銀元
    三百元折算一日之折算標準，經核其認事用法均無違誤，量
    刑亦稱妥適。被告對於本件幫助詐欺行為及原審判決認定之
    事實均坦承在卷，其提起上訴，尚無理由，應予駁回。至於
    原審判決之判決日期係於刑法修正施行之前，而未及為修正
    前後新舊法之比較適用，惟其適用修正前法律，對於本件涉
    及新舊法比較之判決結果並不生影響，自毋庸予以撤銷改判
    ，併此敘明。
四、末按刑法第七十四條緩刑之規定，亦經修正並自九十五年七
    月一日施行，然因有關緩刑之宣告，並非行為可罰性之法律
    規範變更，自應適用裁判時即修正後之規定（最高法院九十
    五年五月二十三日九十五年度第八次刑庭會議決議參照）。
    查被告前未曾受任何刑之宣告，有臺灣高等法院被告前案紀
    錄表在卷可稽，其於本院審理時坦承犯行、態度良好，且已
    將告訴人損失之五百六十元如數賠償，有和解契約書一紙在
    卷可稽（見本院卷第六十頁），告訴人並當庭表示同意不再
    追究等語（見同卷第一五九頁反面），本院斟酌上開各情，
    認被告經此偵、審程序，當知所警惕，而無再犯之虞，因認
    前開所宣告之刑，以暫不執行為適當，爰依修正後刑法第七
    十四條第一項第一款規定，併予宣告緩刑二年，以啟自新。
據上論斷，應依刑事訴訟法第四百五十五條之一第一項、第三項
、第三百六十八條，刑法第七十四條第一項第一款，判決如主文
。
本案經檢察官林達到庭執行職務。
中    華    民    國    95    年    12    月    29    日
              刑事第十一庭  審判長法  官  劉方慈
                                  法  官  鍾淑慧
                                  法  官  林庚棟
以上正本證明與原本無異。
不得上訴。
                                  書記官  殷玉芬
中    華    民    國    96    年    1     月    2     日
附錄本案論罪科刑法條全文
中華民國刑法第三百三十九條：
意圖為自己或第三人不法之所有，以詐術使人將本人或第三人之
物交付者，處五年以下有期徒刑、拘役或科或併科一千元以下罰
金。
以前項方法得財產上不法之利益或使第三人得之者，亦同。
前二項之未遂犯罰之。


司法院資訊處製作；財團法人民間司法改革基金會備份。
